臺灣新北地方法院刑事判決　　　　　 110年度審易字第1153號
公　訴　人　臺灣新北地方檢察署檢察官
被　　　告　凃淑貞


上列被告因詐欺案件，經檢察官提起公訴（110 年度少連偵緝字
第23號、110 年度偵緝字第1781號），被告於準備程序中對被訴
事實為有罪陳述，本院合議庭裁定由受命法官獨任行簡式審判程
序，並判決如下：
    主  文
凃淑貞幫助犯詐欺取財罪，處拘役伍拾伍日，如易科罰金，以新
臺幣壹仟元折算壹日。
    事  實
一、凃淑貞知悉依一般社會生活之通常經驗，一般人無故取得他
    人金融帳戶使用之行徑常與財產犯罪之需要密切相關，而應
    有相當之智識程度可預見提供金融帳戶之存摺、提款卡及密
    碼等資料予不明人士使用，將有被詐欺集團利用作為詐欺取
    財犯罪工具之虞，且藉以逃避執法機關之追查，惟仍基於縱
    有人持其提供之金融帳戶犯罪亦不違反其本意之幫助詐欺取
    財之不確定故意，於民國109 年6 月10日前某時許，在某7-
    11便利商店，將其申設之彰化銀行帳號00000000000000號帳
    戶（下稱彰化銀行帳戶）、臺灣中小企業銀行帳號00000000
    000 號帳戶（下稱中小企銀帳戶）之提款卡及密碼，以店到
    店方式寄送予真實姓名、年籍不詳之人。俟該收受包裹之人
    所屬詐欺集團成員取得上開彰化銀行及中小企銀帳戶後，即
    基於意圖為自己不法所有之犯意聯絡，分別於如附表所示之
    時間，以如附表所示之方式，向林恆孝、衛俊儒施用詐術，
    致林恆孝等2 人均陷於錯誤，依指示分別於如附表所示之時
    間匯入如附表所示金額之款項至上開凃淑貞之彰化銀行、中
    小企銀帳戶內，並旋遭該詐欺集團成員提領一空。嗣林恆孝
    、衛俊儒發現受騙報警處理，始循線查悉上情。
二、案經林恆孝訴由高雄市政府警察局鼓山分局報告臺灣高雄地
    方檢察署檢察官陳請臺灣高等檢察署檢察長令轉；衛俊儒訴
    由新北市政府警察局林口分局報告臺灣新北地方檢察署檢察
    官偵查起訴。
    理  由
一、按除被告所犯為死刑、無期徒刑、最輕本刑為3 年以上有期
    徒刑之罪或高等法院管轄第一審案件者外，於第一次審判期
    日前之準備程序進行中，被告先就被訴事實為有罪之陳述時
    ，審判長得告知被告簡式審判程序之旨，並聽取當事人、代
    理人、辯護人及輔佐人之意見後，裁定進行簡式審判程序，
    刑事訴訟法第273 條之1 第1 項定有明文。經核本件被告所
    犯係死刑、無期徒刑、最輕本刑為3 年以上有期徒刑以外之
    罪，其於準備程序中就被訴之事實為有罪陳述，經法官告知
    簡式審判程序之旨，並聽取公訴人及被告之意見後，本院合
    議庭依刑事訴訟法第273 條之1 第1 項規定，裁定由受命法
    官獨任進行簡式審判程序，合先敘明。
二、上揭犯罪事實，業據被告凃淑貞於本院審理時坦承不諱，核
    與證人即告訴人林恆孝、衛俊儒於警詢時證述之情節相符，
    復有彰化銀行北三重埔分行顧客資料查詢明細表、彰化銀行
    存摺存款帳號資料及交易明細查詢各1 份、告訴人林恆孝提
    出之自動櫃員機交易明細表影本3 張、高雄市政府警察局左
    營分局博愛四路派出所之受理詐騙帳戶通報警示簡便格式表
    1 份（附表編號1 部分，見高雄市政府警察局鼓山分局刑案
    偵查卷宗第55頁至第57頁、第61頁、第70頁）；臺灣中小企
    業銀行客戶基本資料暨交易明細、告訴人衛俊儒之內政部警
    政署反詐騙諮詢專線紀錄表、桃園市政府警察局龜山分局龜
    山派出所之受理詐騙帳戶通報警示簡便格式表、金融機構聯
    防機制通報單、受理各類案件紀錄表各1 份、網路銀行交易
    查詢結果畫面翻拍照片3 張（附表編號2 部分，見109 年度
    少連偵字第516 號偵查卷第11頁至第13頁、第17頁、第19頁
    、第27頁、第47頁、第51頁、第53頁）附卷可稽，足認被告
    前揭自白均與事實相符。本件事證明確，被告前開犯行堪予
    認定，應予依法論科。
三、論罪科刑：
  ㈠按刑法上之幫助犯，係對於犯罪與正犯有共同之認識，而以
    幫助之意思，對於正犯資以助力，而未參與實施犯罪之行為
    者而言（最高法院49年台上字第77號、75年度台上字第1509
    號、84年度台上字第5998號、88年度台上字第1270號等判決
    意旨參照）。是以，如未參與實施犯罪構成要件之行為，且
    係出於幫助之意思提供助力，即屬幫助犯，而非共同正犯。
    本件被告依卷內事證僅有提供其彰化銀行及中小企銀帳戶之
    提款卡及密碼予詐欺集團成員使用，嗣後應係由該詐欺集團
    成員向告訴人林恆孝、衛俊儒實行詐欺行為，致其等陷於錯
    誤，而分別匯入如附表所示款項至被告提供之帳戶內，是被
    告所為顯係參與詐欺取財罪構成要件以外之行為，且在無積
    極證據證明被告係以正犯之犯意而非以幫助犯之犯意參與犯
    罪行為之情形下，應認其所為係構成幫助犯，而非論以正犯
    行為。故核被告所為，係犯刑法第30條第1 項前段、第339
    條第1 項之幫助詐欺取財罪。
  ㈡被告以一提供金融帳戶之行為，幫助上開詐欺集團成員對告
    訴人林恆孝、衛俊儒實施詐欺取財犯行，而觸犯同一罪名，
    為想像競合犯，應依刑法第55條之規定，從一幫助詐欺取財
    罪處斷。
  ㈢被告以幫助之意思，參與構成要件以外之行為，為幫助犯，
    爰依刑法第30條第2 項之規定，依正犯之刑減輕之。
  ㈣爰審酌被告提供金融帳戶予詐欺集團不法使用，非但助長社
    會詐欺財產犯罪之風氣，致使無辜民眾受騙而受有財產上損
    害，亦擾亂金融交易往來秩序，危害社會正常交易安全，復
    因被告提供其金融帳戶，不僅造成執法機關不易查緝犯罪行
    為人之真實身分，更增加被害人求償上之困難，實無可取，
    ，兼衡其犯罪動機、目的、手段、無前科之素行、犯後於本
    院審理時坦承犯行之態度、各被害人受詐騙之財產損失數額
    ，及國中畢業之智識程度，自陳之前以顧夾娃娃機台為業，
    現待業中、經濟勉持、離婚、無需扶養他人之生活狀況（見
    被告個人戶籍資料、本院卷第97頁被告調查筆錄受詢問人欄
    、本院卷第164 頁）等一切情狀，量處如主文所示之刑，並
    諭知易科罰金之折算標準。又卷內尚乏被告確有因本件幫助
    詐欺犯行取得犯罪所得之具體事證，自無從依刑法沒收相關
    規定沒收其犯罪所得，附此敘明。
據上論斷，應依刑事訴訟法第273 條之1 第1 項、第299 條第1
項前段，判決如主文。
本案經檢察官張勝傑提起公訴，檢察官林亭妤到庭執行職務。
中    華    民    國   110    年    11    月    12    日
                  刑事第二十三庭  法  官  藍海凝
上列正本證明與原本無異。
如不服本判決，應於判決送達後20日內敘明上訴理由，向本院提
出上訴狀 (應附繕本) ，上訴於臺灣高等法院。其未敘述上訴理
由者，應於上訴期間屆滿後20日內向本院補提理由書「切勿逕送
上級法院」。
                                  書記官  羅婉嘉
中    華    民    國   110    年    11    月    16    日
附錄本案論罪科刑法條全文：
中華民國刑法第30條
幫助他人實行犯罪行為者，為幫助犯。雖他人不知幫助之情者，
亦同。
幫助犯之處罰，得按正犯之刑減輕之。
中華民國刑法第339 條
（普通詐欺罪）
意圖為自己或第三人不法之所有，以詐術使人將本人或第三人之
物交付者，處5 年以下有期徒刑、拘役或科或併科50萬元以下罰
金。
以前項方法得財產上不法之利益或使第三人得之者，亦同。
前二項之未遂犯罰之。
附表：
┌──┬───┬───────┬─────────┬───────┬──────┬─────┐
│編號│告訴人│詐騙時間      │詐騙方式          │匯款時間      │匯款金額    │匯入帳戶  │
├──┼───┼───────┼─────────┼───────┼──────┼─────┤
│ 1  │林恆孝│109 年6 月10日│自稱墊腳石、銀行客│109 年6 月10日│3萬元       │凃淑貞之彰│
│    │      │17時24分許    │服人員之詐欺集團成│18時1 分許    │            │化銀行帳戶│
│    │      │              │員，向林恆孝誆稱其├───────┼──────┤          │
│    │      │              │網路購物訂單誤設為│109 年6 月10日│3萬元       │          │
│    │      │              │分期繳款，欲解決須│18時3 分許    │            │          │
│    │      │              │依指示操作提款機云├───────┼──────┤          │
│    │      │              │云，致林恆孝陷於錯│109 年6 月10日│9,985元     │          │
│    │      │              │誤，而依指示轉帳。│18時18分許    │            │          │
├──┼───┼───────┼─────────┼───────┼──────┼─────┤
│ 2  │衛俊儒│109 年6 月10日│自稱T 客邦、台新銀│109 年6 月10日│4萬9,987元  │凃淑貞之中│
│    │      │18時許        │行客服人員之詐欺集│19時11分許    │            │小企銀帳戶│
│    │      │              │團成員，向衛俊儒誆├───────┼──────┤          │
│    │      │              │稱系統錯誤，將其購│109 年6 月10日│2萬9,987元  │          │
│    │      │              │物訂單重複設定，欲│19時15分許    │            │          │
│    │      │              │解決須依指示取消訂├───────┼──────┤          │
│    │      │              │單云云，致衛俊儒陷│109 年6 月10日│1萬655元（不│          │
│    │      │              │於錯誤，而依指示網│19時36分許    │含手續費）  │          │
│    │      │              │路轉帳。          │              │            │          │
└──┴───┴───────┴─────────┴───────┴──────┴─────┘